臺灣高雄地方法院刑事判決　　　　　　96年度交簡上字第31號
上　訴　人
即　被　告　丙○○
選任辯護人　林振福律師
上列上訴人因過失傷害案件，不服本院交通法庭中華民國95年12
月25日95年度交簡字第2615號第一審簡易判決（聲請簡易判決處
刑案號：95年度偵字第24108 號、移送併辦案號：95年度偵字第
28819 號），提起上訴，本院管轄之第二審合議庭判決如下：
    主  文
原判決撤銷。
丙○○因過失傷害人，處拘役肆拾日，如易科罰金，以新臺幣壹
仟元折算壹日。
    事  實
一、丙○○於民國95年（聲請簡易判決處刑書誤載為94年）7 月
    24日17時30分許，駕駛車牌號碼UL-0103 號自用小貨車，沿
    高雄市楠梓區○○○路由西南往東北方向行駛，行經該路與
    金田街、學專路之有號誌交岔路口（五岔路口）時，本應注
    意汽車行駛時，駕駛人應注意車前狀況，並隨時採取必要之
    安全措施，而依當時天候晴、日間有自然光線、柏油路面濕
    潤、無缺陷或其他障礙物、視距良好及被告智識能力等情形
    ，並無不能注意之情事，竟疏未注意而貿然前行進入路口，
    適乙○○○騎乘車牌號碼TWR-177 號輕型機車搭載劉○○（
    真實姓名年籍詳卷，86年6 月出生），沿高雄市○○區○○
    街由西往東方向行駛至該路口，欲右轉駛入學專路，亦疏未
    注意汽車（包括機車）行駛至交岔路口時，轉彎車應讓直行
    車先行之規定而貿然右轉，丙○○見狀閃煞不及，所駕車輛
    左前車頭與乙○○○所騎機車右前側車身發生撞擊，乙○○
    ○、劉○○均人車倒地，乙○○○因而受有腰部關節痛之傷
    害，劉○○則受有右側脛骨薄片型開放性骨折、右下肢撕裂
    傷約5 公分及撕翻傷約6x6 公分等傷害。丙○○於肇事後留
    在現場，於有偵查犯罪職權之機關或公務員僅知悉犯罪事實
    ，但不知犯罪人為何人前，即向前來現場處理之警員坦承肇
    事而接受裁判。
二、案經乙○○○訴由高雄市政府警察局楠梓分局移請及劉○○
    訴請臺灣高雄地方法院檢察署檢察官偵查後聲請簡易判決處
    刑及移送併辦。
    理  由
一、訊據上訴人即被告丙○○固坦承曾於上開時、地駕車與告訴
    人乙○○○所騎機車發生車禍，致乙○○○及其所搭載之劉
    ○○分別受有前開傷害之事實，惟矢口否認有何過失傷害之
    犯行，辯稱：本件是因為告訴人乙○○○轉彎車未讓直行車
    先行才發生車禍，伊看到時已經來不及了，沒有過失可言云
    云。經查：
  (一)程序方面：
  1.卷附告訴人乙○○○仁大中醫院診斷證明書、劉○○國軍左
    營醫院附設民眾診療服務處診斷證明書各1 份，係上開醫院
    因告訴人之請求始行製作、出具，並非於例常業務過程中必
    然、接續不斷製作之紀錄文書或證明文書，尚與刑事訴訟法
    第159 條之4 第2 款規定不合。惟觀諸前開診斷證明書之內
    容，係就告訴人之傷勢確經該院專業醫師診療、及該傷勢係
    何種傷害等節為證明，並經上開醫院主治醫師簽名或蓋章出
    具，顯係醫師基於其醫療專業，就告訴人之病情診療判斷後
    始行製作，且司法機關隨時可以調取醫師依醫師法第12條規
    定所製作，並由醫師執業之醫療機構依醫療法第70條規定保
    存之病歷與之相互核對，若有錯誤，甚易發現並糾正，綜上
    所述，上開診斷證明書可信度甚高，屬於可信之特別情況下
    製作之文書，依刑事訴訟法第159 條之4 第3 款規定，有證
    據能力。
  2.證人即告訴人乙○○○於警詢時所為陳述，及卷附道路交通
    事故現場圖、道路交通事故調查報告表（一）、（二）各1
    份，均屬被告以外之人於審判外之言詞或書面陳述，而公訴
    人及被告、辯護人就上開言詞、書面陳述，均於審判程序同
    意作為證據（見本院96年4 月4 日審判筆錄），本院審酌該
    等言詞、書面陳述作成之情形均屬正常，並無任何違反法定
    程序或不當之情形，且與待證事實有關聯性，認適當作為證
    據，故上開言詞、書面陳述依刑事訴訟法第159 條之5 第1
    項規定，均具有證據能力。
  (二)實體方面：
  1.被告坦承其於95年7 月24日17時30分許，駕駛車號UL-0103
    號自用小貨車，沿高雄市楠梓區○○○路由西南往東北方向
    行駛，行經該路與金田街、學專路之有號誌交岔路口（五岔
    路口）時，上開車輛左前車頭與由告訴人乙○○○所騎乘，
    附載告訴人劉○○，沿高雄市○○區○○街由西往東方向行
    駛至該路口，欲右轉駛入學專路之機車右前側車身發生撞擊
    ，乙○○○、劉○○均人車倒地，乙○○○因而受有腰部關
    節痛之傷害，劉○○則受有右側脛骨薄片型開放性骨折、右
    下肢撕裂傷約5 公分及撕翻傷約6x6 公分等傷害之事實，核
    與證人即告訴人乙○○○於95年7 月24日警詢時證述：肇事
    前伊騎車沿金田街西往東行駛至學專路右轉欲往南，當時號
    誌為綠燈，行駛中一部UL-0103 自小貨車由後勁東路南往北
    行駛過來，機車右側與該車前車頭碰撞肇事等語大致相符（
    見卷附乙○○○交通事故談話紀錄表），並有道路交通事故
    現場圖、道路交通事故調查報告表（一）、（二）各1 份及
    現場照片7 張附卷可稽，堪認屬實。至被告雖辯稱並無過失
    云云，惟上開路口係五岔路口，金田街與後勁東路共用同一
    行車管制號誌，金田街行車號誌若為綠燈，後勁東路也是綠
    燈之事實，業據證人即現場處理員警林獻文於本院審理時到
    庭證述明確（見本院96年4 月4 日審判筆錄），復有上開道
    路交通事故現場圖在卷可考，則金田街、後勁東路行車號誌
    既屬同相，被告駕車至上開路口時，即應注意自左方金田街
    駛來之車輛，並妥為採取必要之安全措施，其疏未注意而與
    告訴人乙○○○所騎機車發生撞擊，就本件車禍之發生自有
    疏未注意車前狀況，並隨時採取必要安全措施之過失無疑。
    被告前開辯解與事實不符，不足採信。
  2.按汽車行駛時，駕駛人應注意車前狀況，並隨時採取必要之
    安全措施，道路交通安全規則第94條第3 項定有明文。本件
    被告行駛至上開路口時，本應注意車前狀況，並隨時採取必
    要之安全措施，而依卷附道路交通事故調查報告表（一）所
    示，當時外在狀況為天候晴、日間有自然光線、柏油路面濕
    潤、無缺陷或其他障礙物、視距良好，依當時情形及被告智
    識能力，並無不能注意之情事，竟疏未注意上開規定而貿然
    前行進入路口，致所駕車輛左前車頭與告訴人乙○○○所騎
    機車右前側車身發生撞擊，被告就上開車禍之發生顯有過失
    ，且該車禍造成告訴人2 人受傷，被告之過失行為與告訴人
    之受傷結果間，具有相當因果關係。又告訴人乙○○○就本
    件車禍之發生，雖有疏未注意汽車（包括機車）行駛至交岔
    路口時，轉彎車應讓直行車先行之規定而貿然右轉，違反道
    路交通安全規則第102 條第1 項第7 款規定之過失，然仍不
    能因告訴人乙○○○亦有過失，即解免被告之罪責。另原審
    曾將本案送請高雄市政府交通局車輛行車事故鑑定委員會進
    行鑑定，鑑定本件車禍肇事原因為何，上開委員會之鑑定意
    見雖認被告及告訴人乙○○○未注意車前狀況，均為肇事原
    因，未認告訴人乙○○○有轉彎車未讓直行車先行之過失，
    惟上開委員會鑑定意見所依據之事實（肇事經過），僅認定
    告訴人乙○○○騎車沿金田街由西向東行駛至上開路口而肇
    事，漏未考量告訴人乙○○○當時正要右轉駛入學專路之重
    要事實，是上開鑑定意見尚不足採。綜上所述，本件事證明
    確，被告犯行堪予認定。
二、核被告所為，係犯刑法第284 條第1 項前段過失傷害罪。被
    告以1 個過失駕駛行為，同時造成告訴人2 人受傷之結果，
    為想像競合犯，應從一重之過失傷害罪處斷。檢察官移送併
    辦部分與業經聲請簡易判決處刑之犯罪事實完全相同，屬事
    實上一罪，自為聲請簡易判決處刑效力所及，本院應併予審
    理，附此敘明。被告於肇事後留在現場，於有偵查犯罪職權
    之機關或公務員僅知悉犯罪事實，但不知犯罪人為何人前，
    即向前來現場處理之警員坦承肇事，此有道路交通事故調查
    報告表（二）、被告交通事故談話紀錄表、交通事件職務報
    告書、本院辦理刑事案件電話記錄查詢表各1 份在卷可憑，
    被告嗣並接受裁判，合乎自首之要件，爰依刑法第62條前段
    規定，減輕其刑。
三、原審以被告犯罪事證明確，予以論罪科刑，固非無見，惟查
    ，告訴人乙○○○就本件車禍之發生，係有疏未注意汽車行
    駛至交岔路口時，轉彎車應讓直行車先行之規定而貿然右轉
    之過失，已如前述，原審認其係有未注意車前狀況之過失，
    尚有未合。故被告以其就本件車禍之發生並無過失為由提起
    上訴，指摘原判決不當，雖無理由，惟原判決既有如前所述
    之瑕疵，自應由本院予以撤銷改判。爰審酌被告駕駛自用小
    貨車，本應謹慎注意遵守交通規則，以維其他參與道路交通
    者之安全，竟於行經交岔路口時，疏未注意車前狀況，並隨
    時採取必要之安全措施而貿然進入路口，致與告訴人乙○○
    ○所騎機車發生車禍，使告訴人乙○○○因而受有腰部關節
    痛之傷害，告訴人劉○○則受有右側脛骨薄片型開放性骨折
    、右下肢撕裂傷約5 公分及撕翻傷約6x6 公分等傷害，且迄
    未與告訴人達成和解，賠償告訴人所受之損失，惟念被告並
    無前科，有臺灣高等法院被告前案紀錄表在卷可參，素行良
    好，告訴人乙○○○就本件車禍之發生亦有轉彎車未讓直行
    車先行之過失，及雙方過失程度、告訴人所受傷勢等一切情
    狀，量處如主文第2 項所示之刑，並斟酌被告犯罪情節、職
    業、教育程度、家庭經濟狀況等一切情形，諭知易科罰金之
    折算標準，以資懲儆。
據上論斷，應依刑事訴訟法第455 條之1 第1 項、第3 項、第
369 條第1 項前段、第364 條、第299 條第1 項前段，刑法第
284 條第1 項前段、第55條、第62條前段、第41條第1 項前段，
刑法施行法第1 條之1 ，判決如主文。
本案經檢察官甲○○到庭執行職務。
中　　華　　民　　國　　96　　年　　4 　　月　　18　　日
                      交通法庭    審判長法　官  邱永貴
                                        法　官  李昆南
                                        法  官  楊筑婷
以上正本證明與原本無異。
不得上訴。
中　　華　　民　　國　　96　　年　　4 　　月　　18　　日
　　　　　　　　　　　　　　　　　　　　書記官　林靜慧
附錄本案論罪科刑法條：
中華民國刑法第284條
因過失傷害人者，處6 月以下有期徒刑、拘役或5 百元以下罰金
，致重傷者，處1 年以下有期徒刑、拘役或5 百元以下罰金。
從事業務之人，因業務上之過失傷害人者，處1 年以下有期徒刑
、拘役或1 千元以下罰金，致重傷者，處3 年以下有期徒刑、拘
役或2 千元以下罰金。
